臺灣臺北地方法院刑事判決　　　　　　　 96年度易字第493號
公　訴　人　臺灣臺北地方法院檢察署檢察官
被　　　告　甲○○
選任辯護人　胡世斌律師
上列被告因恐嚇案件，經檢察官聲請以簡易判決處刑（九十六年
度偵字第五九六號），本院認不宜以簡易判決處刑，改依通常程
序審理，判決如下：
    主  文
甲○○無罪。
    理  由
一、公訴意旨略以：被告甲○○基於恐嚇之概括犯意，自民國九
    十五年一月間某日起至同年四月底止，多次在臺北市○○路
    ○段三四巷二八弄五號十二樓之二住處等地，循撥打電話及
    傳送簡訊之方式，以加害生命之事向告訴人乙○○恫稱：「
    你怎麼還不去死！」、「妳不是要自殺嗎？怎麼不去死算了
    」、「妳怎麼還不去自殺啊！」、「妳還沒自殺啊！」、「
    妳怎麼還沒有去死！」、「妳還沒死啊！」、「妳還不去死
    ！」等語，使告訴人心生畏懼，因認被告涉犯刑法第三百零
    五條之恐嚇危害安全罪嫌等語。
二、按犯罪事實應依證據認定之，無證據不得認定犯罪事實，又
    不能證明被告犯罪或其行為不罰者，應諭知無罪之判決，刑
    事訴訟法第一百五十四條第二項、第三百零一條第一項分別
    定有明文。次按認定不利於被告之事實，須依積極證據，茍
    積極之證據本身存有瑕疵而不足為不利於被告事實之認定，
    即應為有利於被告之認定，更不必有何有利之證據，而此用
    以證明犯罪事實之證據，猶須於通常一般人均不至於有所懷
    疑，堪予確信其已臻真實者，始得據以為有罪之認定，倘其
    證明尚未達到此一程度，而有合理性之懷疑存在，致使無從
    為有罪之確信時，即應為無罪之判決，此有最高法院八十二
    年度臺上字第一六三號判決、七十六年臺上字第四九八六號
    、三十年上字第八一六號等判例意旨可資參照。末按告訴人
    之告訴，係以使被告受刑事訴追為目的，是其陳述是否與事
    實相符，仍應調查其他證據以資審認，亦據最高法院五十二
    年臺上字第一三００號判例闡釋甚明。再按刑法第三百零五
    條之恐嚇罪，所稱以加害生命、身體、自由、名譽、財產之
    事，恐嚇他人者，係指以使人生畏怖心為目的，而通知將加
    惡害之旨於被害人而言，最高法院亦著有五十二年臺上字第
    七五一號判例意旨可資參照。
三、公訴人認被告涉犯刑法第三百零五條之恐嚇危害安全罪嫌，
    係以告訴人乙○○之指訴、證人吳文華之證述、簡訊翻拍照
    片、錄音帶及譯文等為其論據。訊據被告雖不否認確實有在
    九十五年一月下旬至同年二月底，以撥打電話及傳送簡訊之
    方式，用如公訴意旨所述之言詞辱罵告訴人，然堅詞否認有
    何恐嚇危害安全犯行，辯稱：伊平日均搭乘首都客運股份有
    限公司（下稱首都客運）六六九號公車至臺北市政府上班，
    故與擔任六六九號公車司機之吳文華即告訴人之夫認識，九
    十五年一月間，因告訴人誤會伊與吳文華有通姦行為，而先
    打電話騷擾伊，並向伊陳稱會死給伊看等語，且多次至伊工
    作之地點等候，甚或拍攝伊之照片；伊曾至吳文華工作地點
    即首都客運大龍峒站找吳文華，欲質問吳文華為何將伊之電
    話號碼轉知告訴人，然該日吳文華未在公司內，大龍峒站陳
    姓站長告訴伊因告訴人在旅館自殺故吳文華前去處理，故伊
    得知告訴人曾自殺尋死之事；因告訴人之騷擾行為造成伊很
    大之困擾，伊心生不滿，氣憤難耐，始以如公訴意旨所示之
    言詞咒罵告訴人，並非基於恐嚇之故意而恫嚇告訴人；告訴
    人所罹患之憂鬱症係舊疾，亦非伊撥打、傳送含有上開公訴
    意旨所述內容之電話、簡訊所導致，告訴人接獲伊之電話及
    簡訊後，仍續至伊工作地點騷擾，故告訴人實未因伊之行為
    心生畏怖等語。
四、經查：
  (一)告訴人自九十四年十一月間開始，不時接獲不知名之男、女
    撥打之電話，告以其夫吳文華在外有感情事件，要告訴人注
    意等語，告訴人並收到四封羞辱污蔑之書信；九十五年一月
    十二日，告訴人收到一封由吳文華具名書立之切結書影本，
    內容敘及吳文華未處理好與胡雅莉之友人之感情事件，告訴
    人詢問吳文華，吳文華告知：其曾與被告在九十四年十月二
    十五日發生一次性關係，被告表示伊現已懷孕等語，告訴人
    即於九十五年一月十三日致電被告詢問有關日後處理方式，
    未獲確切回應；其後因告訴人繼續接到電話、簡訊之騷擾，
    故告訴人復數次至被告工作之地點欲找被告，其間並曾以手
    機拍攝被告之照片；惟告訴人並未實際看到被告懷孕等情；
    業據告訴人於檢察官訊問及本院審理時證述屬實（見九十五
    年度他字第二０三一號卷《下稱他字卷》第三八頁、本院九
    十六年四月十七日審判筆錄），核與證人吳文華證述情節相
    符（見他字卷第三九頁、第四三頁），且有告訴人提出之電
    話通話錄音帶、譯文、悔過切結書、差辱書信等件附卷可證
    （見他字卷第六頁、第十六頁、第十九頁）。惟被告則否認
    有與吳文華發生性關係，對於告訴人所提出之信件、電話譯
    文中所出現之「胡雅莉」、「李女姐姐」，被告亦表示伊均
    不認識，並稱伊因搭乘吳文華所駕駛首都客運六六九號公車
    ，而與之認識，伊曾檢舉吳文華在公車上抽煙、吃檳榔，可
    能因而產生怨隙，吳文華才會故意說與伊有發生性關係等語
    。是由上開告訴人、被告之供述及相關證據顯示，被告與告
    訴人間確因被告疑似與吳文華有通姦行為一事而產生糾紛。
    又告訴人於本案發生前，即已罹患憂鬱症，為告訴人所坦認
    ；又其曾於九十五年一月間因其夫告知與被告有通姦行為一
    事，在臺北市士林劍潭附近的小旅館內自殺未遂，復據證人
    吳文華於偵查中證述屬實；告訴人並於檢察官訊問「當時為
    何想自殺」時，答稱：「我覺得被告跟我先生發生關係，妨
    害我家庭，讓我很惶恐」等語（見九十五年度偵字第八四七
    八號卷第十三頁）；被告並供稱曾接獲告訴人電話表示其欲
    尋死，並曾由首都客運大龍峒站長告知告訴人自殺之消息。
    從而，在被告主觀認知中，其並無與吳文華通姦，卻遭告訴
    人以電話質問，並至辦公處所騷擾，甚或以死相逼，是其心
    生不平，氣憤難耐，參以得知告訴人曾有尋死紀錄，始以「
    你怎麼還不去死！」、「妳不是要自殺嗎？怎麼不去死算了
    」、「妳怎麼還不去自殺啊！」、「妳還沒自殺啊！」、「
    妳怎麼還沒有去死！」、「妳還沒死啊！」、「妳還不去死
    ！」等語攻詰、咒罵告訴人。雖其所用文字，使用「自殺」
    、「死」等語詞，然並未表示將以實際之行動加害於告訴人
    ，亦未為任何惡害之通知，本難認與刑法第三百零五條之恐
    嚇危害安全罪之構成要件相符。況且，被告於九十五年二月
    九日十一時四十六分三十六秒傳送予告訴人之簡訊，內容為
    ：「妳不去死也好免得留下屍體污染環境」（見他字卷第二
    四頁），亦證被告並無致告訴人於死之意思，其之所以向告
    訴人表示「你怎麼還不去死！」等語，僅意在詛咒、辱罵、
    騷擾，而非恐嚇。
  (二)又被告於公訴意旨所認之時間，多次以其所使用之0000
    000000號行動電話，傳送包含「你去死啦」等內容之
    簡訊予告訴人，而經臺灣士林地方法院簡易庭認定有社會秩
    序維護法第六十八條第二款所規定藉端滋擾住戶之行為，裁
    處罰鍰新臺幣一萬八千元等情，此有臺灣士林地方法院九十
    五年度士秩字第十七號裁定在卷可憑（見本院九十六年度簡
    字第四四三號卷第十頁），益徵被告傳送「你去死」等內容
    之電話簡訊，僅屬於騷擾告訴人之不當行為，而屬於違反社
    會秩序維護法之範疇，惟究難以刑罰相繩。
  (三)從而，雖被告坦認有自九十五年一月下旬至同年二月底止，
    以撥打電話及傳送簡訊之方式，用「你怎麼還不去死！」、
    「妳不是要自殺嗎？怎麼不去死算了」、「妳怎麼還不去自
    殺啊！」、「妳還沒自殺啊！」、「妳怎麼還沒有去死！」
    、「妳還沒死啊！」、「妳還不去死！」等言詞辱罵告訴人
    ，並有電話譯文、簡訊翻拍照片等件附卷可證（見他字卷第
    六頁、第二二頁至第二七頁、第二九頁至第三三頁），惟尚
    難認被告有何恐嚇危害安全之犯行。至於九十五年三、四月
    間，告訴人指訴被告有繼續傳送簡訊、撥打電話之行為，為
    被告所否認，惟縱認告訴人所述為真，被告亦無成立犯罪之
    可能。
五、綜上各節，公訴意旨所述被告之行為，尚難認與恐嚇危害安
    全罪之構成要件相當，此外，復查無其他積極證據，足資證
    明被告有何恐嚇危害安全之犯行，揆諸首揭規定及說明，本
    案既不能證明被告犯罪，即應為被告無罪判決之諭知，用期
    適法。
據上論斷，應依刑事訴訟法第四百五十二條、第三百零一條第一
項，判決如主文。
本案經檢察官王鑫健到庭執行職務。
中　　華　　民　　國　　96　　年　　5 　　月　　7 　　日
                    刑事第一庭  審判長法  官  陳興邦
                                      法  官  孫曉青
                                      法  官  劉素如
上正本證明與原本無異。
如不服本判決，應於判決送達後10日內向本院提出上訴狀（應抄
附繕本）。告訴人或被害人如對於本判決不服者，應具備理由請
求檢察官上訴，其上訴期間之計算係以檢察官收受判決正本之日
期為準。
                                      書記官  陳育君
中　　華　　民　　國　　96　　年　　5 　　月　　7 　　日
